ACORDAO-COMPLETO-2574017

ACÓRDÃO 236/2023 ATA 6/2023 - PLENÁRIO

VISTOS, relatados e discutidos estes autos de embargos de declaração opostos pelo Sr. Jair Lira Soares, contra o Acórdão 2657/2022-TCU-Plenário;
ACORDAM os ministros do Tribunal de Contas da União, reunidos em sessão do Plenário, diante das razões expostas pelo relator, em:
9.1. conhecer dos embargos de declaração, com fundamento nos arts. 32 e 33 da Lei 8.443/1992, para, no mérito, rejeitá-los;
9.2. notificar o embargante desta deliberação.

Embargos de declaração interposto contra decisão que não conheceu recurso de revisão em face de acórdão que julgou irregulares as contas do embargante, imputando-lhe débito e multa, em razão da impugnação parcial das despesas realizadas por intermédio do convênio que teve por objeto a construção de 75 módulos sanitários domiciliares.

Município de Lagoa da Canoa - AL.

3. Recorrente: Jair Lira Soares (XXX.203.244-XX).

13.1. Ministros presentes: Bruno Dantas (Presidente), Walton Alencar Rodrigues, Benjamin Zymler, Augusto Nardes, Aroldo Cedraz, Vital do Rêgo (Relator), Jorge Oliveira e Antonio Anastasia.
13.2. Ministro-Substituto convocado: Augusto Sherman Cavalcanti.
13.3. Ministros-Substitutos presentes: Marcos Bemquerer Costa e Weder de Oliveira.

Jair Lira Soares

JAIR LIRA SOARES

TRF-1

VITAL DO RÊGO

Ministro Vital do Rêgo.

O Sr. Jair Lira Soares opôs embargos de declaração contra o Acórdão 2657/2022-TCU-Plenário, que não conheceu recurso de revisão por ele interposto em face do Acórdão 1455/2017-TCU-Segunda Câmara (peça 21) , por meio do qual esta Corte de Contas julgou irregulares as suas contas, imputando-lhe débito e multa.
O embargante alegou, em apertada síntese, que houve omissão do julgado que não considerou a existência de decisão interlocutória proferida pelo Tribunal Regional Federal da 1ª Região, que suspendeu os efeitos do Acórdão 1455/2017-TCU-Segunda Câmara, noticiada nos autos antes da deliberação ora embargada, nem se pronunciou sobre o pedido de retirada de pauta protocolada pelo embargante um dia antes do julgamento ora questionado.
Segundo o embargante, a referida suspensão judicial teria o condão de suspender igualmente a análise da admissibilidade do recurso de revisão, o que não ocorreu, motivo pelo qual requer a declaração de nulidade do acórdão embargado.
	É o relatório.

Gustavo Henrique de Barros Callado Macêdo (OAB/AL 9.040) e Marcos Vinícius do Nascimento Barros (OAB/AL 13.382).

Não atuou.

EMBARGOS DE DECLARAÇÃO. LIMINAR JUDICIAL. NÃO CARACTERIZAÇÃO DE DESCUMPRIMENTO. INEXISTÊNCIA DO VÍCIO APONTADO. REJEIÇÃO.

TOMADA DE CONTAS ESPECIAL (TCE)

não atuou.

Em exame, embargos de declaração opostos pelo Sr. Jair Lira Soares, contra o Acórdão 2657/2022-TCU-Plenário, que não conheceu recurso de revisão por ele interposto em face do Acórdão 1455/2017-TCU-Segunda Câmara (peça 21) , por meio do qual esta Corte de Contas julgou irregulares as suas contas, imputando-lhe débito e multa.
O embargante alegou, em apertada síntese, que houve omissão do julgado que deixou de considerar a existência de decisão interlocutória proferida pelo Tribunal Regional Federal da 1ª Região, que suspendeu os efeitos do Acórdão 1455/2017-TCU-Segunda Câmara, noticiada nos autos antes da deliberação ora embargada, nem se pronunciou sobre o pedido de retirada de pauta protocolada pelo embargante um dia antes do julgamento ora questionado.
Segundo o embargante, a referida suspensão judicial teria o condão de suspender igualmente a análise da admissibilidade do recurso de revisão, o que não ocorreu, motivo pelo qual requer a declaração de nulidade do acórdão embargado.
Feito esse breve histórico, passo ao exame dos presentes embargos.
Na linha majoritária da jurisprudência deste Tribunal, entendo que os embargos podem ser conhecidos, por atenderem aos requisitos de admissibilidade, mas não merecem ser acolhidos, uma vez que não se encontra presente o vício apontado no julgado.
A deliberação judicial mencionada pelo embargante foi comunicada a este Tribunal pela Advocacia-Geral da União, em 14/9/2022, por intermédio do Ofício 1486/2022 (peças 185 e 196) .
Referido decisum, ao acolher pedido de antecipação de tutela recursal, determinou a suspensão "dos efeitos do Acórdão TCU 1.455/2017 e dos subsequentes que o mantiveram." (peça 196, p. 3) .
Em cumprimento à determinação judicial, este Tribunal retirou do sistema próprio o nome do embargante da lista de responsáveis com contas julgadas irregulares, comunicou à Procuradoria Geral da União a necessidade da adoção de providências a seu encargo em relação à cobrança executiva em andamento, bem como a necessidade de exclusão do nome do responsável do Registro no Cadin (peças 200 e 201) .
A prolação do acórdão embargado não atenta contra a determinação judicial e não descumpre a liminar concedida. 
Como se viu, a decisão judicial teve por objetivo suspender os efeitos do acórdão condenatório e dos que o sucederam, no que tange à apreciação de mérito, neste momento sob a análise do Poder Judiciário. Entretanto, a liminar não suspendeu a tramitação do processo de controle externo, quanto à adoção de medidas processuais que não alterassem o mérito do julgado abrangido pela liminar concedida.
O acórdão embargado não conheceu de recurso interposto pelo embargante por ausência de requisitos de admissibilidade da peça recursal. Não houve, assim, qualquer enfrentamento da situação de mérito do embargante, nem quaisquer alterações relacionadas ao Acórdão 1455/2017-TCU-Segunda Câmara ou aos acórdãos proferidos anteriormente, que pudessem ensejar o descumprimento da liminar suscitada pelo embargante.
Uma vez que o acórdão embargado somente analisou questão processual ligada à admissibilidade do recurso interposto pelo responsável, deixando de analisar a situação fática que motivou a condenação originária, não vislumbro a existência da omissão alegada.
Na linha da jurisprudência deste Tribunal, não caracteriza omissão apta ao conhecimento de embargos de declaração a ausência de pronunciamento em relação a pedido de retirada de processo de pauta, haja vista a ausência de direito subjetivo processual da parte quanto à designação de outra data para julgamento. O não atendimento do pedido da parte não enseja nulidade no julgado. Nesse sentido os Acórdão 8809/2019-TCU-Primeira Câmara, 8.532/2017-TCU-1ª Câmara, 12.421/2016-TCU-2ª Câmara, 8.089/2014-TCU-1ª Câmara, dentre outros.
Dessa forma, não havendo qualquer vício a ser sanado, impõe-se a rejeição dos embargos ora em apreciação.
	Diante do exposto, voto pela adoção da minuta de acórdão que ora trago ao exame deste colegiado.
TCU, Sala das Sessões, em 15 de fevereiro de 2023.
Ministro VITAL DO RÊGO 
Relator